臺灣高雄地方法院刑事判決
111年度審易字第276號
公  訴  人  臺灣高雄地方檢察署檢察官
被      告  王秀惠




上列被告因妨害名譽案件，經檢察官提起公訴（111年度偵字第1
691號），本院判決如下：
    主  文
王秀惠犯散布文字誹謗罪，處拘役伍拾日，如易科罰金，以新臺
幣壹仟元折算壹日。
    事  實
一、王秀惠與包聖遠岳父林和順，前為男女朋友，雙方有感情糾
    紛，王秀惠因而心生不滿，竟於民國110年7月6日0時許至11
    0年10月13日23時59分許，在其位於高雄市○○區○○路000巷00
    號住處，以電腦設備連接網際網路，並以「王秀惠」之暱稱
    ，登入FACEBOOK社群網站（下稱臉書）後，意圖散布於眾，
    基於誹謗之接續犯意，在臉書文章於觀看者之限制欄位顯示
    地球圖形，屬不特定人均可共見共聞之狀態，發表「小包恭
    喜喜獲千金可是怎麼看都像你岳父」、「我現在了解了，為
    什麼信義路那個渣順會全家不倫，爸爸睡女兒又睡同事的老
    婆，兒子也一樣睡了大他九歲的女朋友，全家都無顧倫理..
    ....可憐」、「聽說中庄有一個不倫的家庭家長叫賣蔡順ㄚ
    ，很不知廉恥，家有女友又霹(按：劈)腿，結果人家走了那
    的(按：個)自然在家住了，那知他賤型又犯了，睡了同事的
    老婆害人家老婆被趕出去，這一家人不正常還不只這樣他的
    寶貝小時候就要跟他睡國中也要跟他睡二十歲了也要跟他睡
    說沒抱他睡不著，現在懷孕了是他男朋友的種，但第一次也
    不知道是不是給他爸爸還是老公，這個家......」等言論，
    不實指摘包聖遠、包聖遠之妻及林和順有不正當關係，足生
    損害於包聖遠之名譽及社會評價。
二、案經包聖遠訴由臺灣高雄地方檢察署檢察官偵查起訴。
    理  由
壹、程序部分：
一、被告以外之人於審判外之陳述，雖不符合刑事訴訟法第159
    條之1至第159條之4之規定，但經當事人於審判程序同意作
    為證據，法院審酌該言詞陳述或書面陳述作成時之情況，認
    為適當者，亦得為證據。當事人、代理人或辯護人於法院調
    查證據時，知有第159條第1項不得為證據之情形，而未於言
    詞辯論終結前聲明異議者，視為有前項之同意，刑事訴訟法
    第159條第1項及第159條之5分別定有明文。查本判決所引用
    具傳聞性質之言詞或書面證據，關於證據能力，經檢察官與
    被告於本院準備程序及審理程序中均表示同意有證據能力（
    本院卷第29、45頁），本院審酌此等證據資料製作時之情況
    ，尚無違法不當及證明力明顯過低之瑕疵，亦認為以之作為
    證據應屬適當，故揆諸前開規定，應認前揭證據資料均具有
    證據能力。
二、本判決所引用之其餘之非供述證據，與本件待證事實具有證
    據關連性，並無證據證明係公務員違背法定程序所取得，亦
    無顯有不可信之情況，且經本院於審理期日提示予被告而為
    合法調查，自均得作為本判決之證據。
貳、實體部分
一、訊據被告固不否認有於前揭之時地，於上載臉書網頁，發表
    本案言論（見本院卷第45至47頁），惟矢口否認有何誹謗犯
    行，辯稱：我在我自己的臉書發表，我有言論自由，而且我
    又沒有指名道姓、是告訴人自己要對號入座等語（見本院卷
    第45至47頁）。經查：
　㈠被告有於前揭之時地，於上載臉書網頁，發表本案言論等情
    ，為被告所供認在卷（本院卷第45至47頁），並有臉書網頁
    截圖在卷可參（見警卷第8至9頁），是上開事實，首堪認定
    。故本件應審酌者為：⒈被告為旨揭發表文章時是否有散布
    於眾之意圖？⒉被告之上揭言論是否足以毀損告訴人包聖遠
    之名譽，且有誹謗之故意？⒊被告之上揭言論是否有刑法第3
    10條第3項之適用？
　㈡被告為旨揭發表文章時有散布於眾之意圖：　
  ⒈按所謂散布於眾之意圖，乃指行為人有將指摘或傳述內容傳
    播於不特定人或多數人，使大眾周知之意圖；且所稱「散布
    於眾」，係指散播傳布於不特定人或多數人，使大眾得以知
    悉其內容而言。
  ⒉查：被告所為之旨揭留言，雖係以自己的臉書帳號發表文章
    ，而該臉書貼文「分享對象」選擇處，均為「地球圖樣」，
    有該貼文之網頁截圖畫面可稽（警卷第8至9頁），而該「地
    球圖樣」於臉書文章之張貼機制下，即為公開於眾之意，不
    僅該貼文得使所有臉書使用者周知，於下方所依附之回應及
    留言，亦得使不特定多數人公開閱覽，被告同為臉書使用者
    ，對此難以諉為不知，且被告發表前揭言論後，部分已有高
    達30人數點選「讚」或驚訝圖示，堪認被告確有將指摘或傳
    述內容散布於不特定人或多數人，使大眾周知之意圖無訛。
  ㈢本案言論足以毀損告訴人暨其妻與林和順之名譽，被告應有
    誹謗之故意：
  ⒈按言論自由為憲法保障之基本權利，國家應給予最大限度之
    維護，僅於符合憲法第23條規定意旨之範圍內，才得以法律
    規定予以合理之限制。刑法之誹謗罪，即係國家為兼顧對個
    人名譽、隱私及公共利益之保護而設，為免過度限制言論自
    由，行為人所指摘或傳述之具體事實，須足以毀損他人之名
    譽（即他人之社會評價或地位），始成立犯罪。而是否足以
    毀損他人之名譽，須綜合觀察被害人之身分、地位及行為人
    指摘或傳述之事實內容（含其遣詞用字、運句語法及所引發
    之適度聯想），依一般社會通念，客觀判斷被害人之社會評
    價或地位是否有遭貶損之危險（最高法院109年度台上字第4
    046號判決參照）。
　⒉查：本件被告首先對告訴人所指摘之「小包恭喜喜獲千金可
    是怎麼看都像你岳父」，並張貼包聖遠妻兒之照片，接續於
    臉書中再發表「我現在了解了，為什麼信義路那個渣順會全
    家不倫，爸爸睡女兒又睡同事的老婆，兒子也一樣睡了大他
    九歲的女朋友，全家都無顧倫理......可憐」、「聽說中庄
    有一個不倫的家庭家長叫賣蔡順ㄚ，很不知廉恥，家有女友
    又霹(按：劈)腿，結果人家走了那的(按：個)自然在家住了
    ，那知他賤型又犯了，睡了同事的老婆害人家老婆被趕出去
    ，這一家人不正常還不只這樣他的寶貝小時候就要跟他睡國
    中也要跟他睡二十歲了也要跟他睡說沒抱他睡不著，現在懷
    孕了是他男朋友的種，但第一次也不知道是不是給他爸爸還
    是老公，這個家....」等言詞，言詞中參以告訴人之岳父林
    和順之名字，從發表「小包恭喜喜獲千金可是怎麼看都像你
    岳父」、「信義路那個渣順會全家不倫，爸爸睡女兒又睡同
    事的老婆」，客觀上足使一般人理解該等內容在具體指摘告
    訴人之岳父即林和順私生活不檢，有家庭亂倫，透過告訴人
    所獲新生兒乙事直指告訴人岳父與其妻有亂倫之情，核屬對
    於具體事實所為指摘，並非僅係抽象謾罵；依被告發表前揭
    文章通篇觀之，已足以特定被告所具體指摘告訴人家中有亂
    倫之情，是被告辯稱在自己的臉書發表文章並未指名道姓，
    是告訴人對號入座云云，即無可採。
  ㈣被告發表本案言論無刑法第310條第3項之適用：
　⒈按刑法第310條第3項前段固規定對於所誹謗之事，能證明其
    為真實者，不罰。惟同項但書另規定：但涉於私德而與公共
    利益無關者，不在此限。所謂私德乃私人之德行，有關個人
    私生活之事項；所謂公共利益，乃與社會上不特定或多數人
    有關之利益。而是否僅涉及私德與公共利益無關，應依一般
    健全之社會觀念，就社會共同生活規範，客觀觀察是否有足
    以造成不利益於大眾之損害以定（最高法院109年度台上字
    第5012號判決參照）。
　⒉本件被告指摘告訴人全家不倫乙情，固因其否認有為此指摘
    ，而未提出指摘為真實之證明，然不論其上述指摘內容是否
    為真實，其內容既係對告訴人暨其家人家庭倫理之道德人格
    加以詆毀，而屬負面且非具任何建設性之陳述，又衡以告訴
    人並非公眾人物或從事與公眾事務有關之職業，純屬個人私
    德，顯與公共利益無任何關聯，是被告本案言論自不受刑法
    第310條第3項前段規定之保障，併此敘明。
二、綜上所述，被告所辯核屬卸責之詞，尚非可採。其本件犯行
    事證明確，應予論科。
參、論罪科刑：
㈠核被告所為，係犯刑法第310 條第2 項之散布文字誹謗罪。
㈡爰審酌被告因感情糾紛而不思以理性方式處理，恣意利用傳播
  資訊能力強大且無遠弗屆之網際網路，對於告訴人暨其家人，
  公開散布指摘告訴人家庭不倫之私德的文字內容，足以毀損告
  訴人之名譽，顯乏對他人人格之尊重，並見其法治觀念淡薄，
  其行為實屬可議，併衡諸其犯後飾詞否認犯行之態度，未能與
  告訴人達成和解，及其前科素行、犯罪之動機、目的，犯罪之
  手段，與告訴人之關係，對告訴人造成損害之程度，暨其自述
  之家庭經濟及生活狀況等一切情狀（涉及被告隱私，不予揭露
  ），量處如主文所示之刑，併諭知易科罰金之折算標準，資為
  懲儆。
據上論結，應依刑事訴訟法第299 條第1 項前段，判決如主文。
本案經檢察官張緩舒提起公訴，檢察官呂乾坤到庭執行職務。
中　　華　　民　　國　　111 　年　　5 　　月　　31　　日
                  刑事第五庭    法　官  施君蓉
以上正本證明與原本無異。
如不服本判決應於收受送達後20日內向本院提出上訴書狀，並應
敘述具體理由；如未敘述上訴理由者，應於上訴期間屆滿後20日
內向本院補提理由書（均須按他造當事人之人數附繕本）「切勿
逕送上級法院」。
因疫情而遲誤不變期間，得向法院聲請回復原狀。
中　　華　　民　　國　　111 　年　　5 　　月　　31　　日
                                書記官  陳建志 
【本案論罪科刑法條全文】
中華民國刑法第310條
意圖散布於眾，而指摘或傳述足以毀損他人名譽之事者，為誹謗
罪，處1年以下有期徒刑、拘役或1萬5千元以下罰金。
散布文字、圖畫犯前項之罪者，處2年以下有期徒刑、拘役或3萬
元以下罰金。
對於所誹謗之事，能證明其為真實者，不罰。但涉於私德而與公
共利益無關者，不在此限。